【裁判字號】    89,易,1708
【裁判日期】    890622
【裁判案由】    偽造貨幣
【裁判全文】
臺灣板橋地方法院刑事判決                        八十九年度易字第一七八號
    公  訴  人  臺灣板橋地方法院檢察署檢察官
    被      告  甲○○
右列被告因偽造貨幣案件，經檢察官提起公訴（八十九年度偵字第四○七三號），本
院判決如左：
    主  文
甲○○無罪。
    理  由
一、公訴意旨略以：甲○○於民國八十九年一月間某日，在桃園縣平鎮市○○路六九
    二號其妻張春梅所擺設之檳榔攤，取得不詳客人購買檳榔所交付之新台幣（以下
    同）一千元紙幣（ＥＫ９６８９２４ＢＺ）一張，於收受後明知該張千元紙幣係
    偽造，竟仍基於行使之犯意，於八十九年一月十九日二時二十三分許，駕駛車號
    ＫＣ─八五二二號自小貨車，行經中山高速公路北向泰山收費站，交予收費員陳
    惠真繳交通行費而購買回數票，為陳惠真當場發現係偽造紙幣而報警處理。因認
    被告甲○○涉有刑法第一百九十六條第二項之罪嫌云云。
二、按犯罪事實應依證據認定之，無證據不得推定其犯罪事實。又不能證明被告犯罪
    者，應諭知無罪之判決，刑事訴訟法第一百五十四條、第三百零一條第一項前段
    分別定有明文。而認定不利於被告之事實，須依積極證據，苟積極證據不足為不
    利於被告事實之認定時，即應為有利於被告之認定，更不必有何有利之證據。最
    高法院著有判例可循（最高法院三十年上字第八一六號判例參照）。
三、訊據被告甲○○固坦承於右揭時地交付上開紙幣一紙向陳惠真購買回數票，惟矢
    口否認有何行使偽造通用紙幣之犯行，辯稱：伊並不知該千元紙幣係偽造云云。
    公訴人認被告涉有前開犯行，係以右揭事實業據證人陳惠真於警訊及偵查中結證
    稱：在我告訴他是偽鈔時，他說叫我不要報警，要拿一張真鈔給我，我仍要他停
    白線，我走過去叫他下車處理，他沒有下車，我再折回收費時，他看我回頭以為
    沒有注意就開走了，我判斷他應知道是偽鈔等語，復有中央銀行發行局八十九年
    四月五日（八九）台央發字第○三○○○五四二九號函等為主要論據。惟查：（
    一）刑法第一百九十六條第二項規定收受後方知為偽造、變造之通用貨幣、紙幣
    、銀行券而仍行使，或意圖供行使之用而交付於人者，處五百元以下罰金。此條
    項之罪僅處罰既遂犯，對於未遂犯則不予處罰。此對照該條第三項僅對於同條第
    一項之未遂犯設有處罰規定自明。（二）本件被告持以向泰山收費站購買回數票
    之千元通用紙幣，固屬偽幣，此有中央銀行發行局八十九年四月五日（八九）台
    央發字第○三○○○五四二九號函及台灣銀行總行八十九年四月十二日（八九）
    銀發乙字第０六五０一號函附卷可證。惟被告係因其妻販賣檳榔自不詳客人處收
    受偽造之千元新台幣一張，其收受後方知係偽造，因不甘損失，乃於八十九年一
    月十九日二時二十三分許，持向高速公路泰山收費站向收費員陳惠真購買回數票
    ，旋為陳惠真發覺偽幣拒售並報警處理，以上事實業據證人陳惠真於警訊及偵查
    中供證明確。是被告行使偽造通用紙幣尚在未遂階段，依首開說明，刑法第一百
    九十六條第二項之罪，並不處罰未遂犯，則被告之行為應屬不罰。（參照最高法
    院二十年上字第一九一一號判例：被告以偽造之中央銀行券，向某洋貨店購買肥
    皂，果由該店登記時發見為偽造，則被告行使該票，尚屬未遂，自難以律以刑法
    第二百十二條第一項〔現行法第一百九十六條第一項〕之既遂罪；台灣高雄地方
    法院高雄地檢處五十五年十二月份司法座談會：某甲因買賣關係收受現鈔若干，
    收受後經詳細辨認始發覺內有偽造之新台幣五十元券一張，因不甘損失，某日竟
    持該偽幣冒向公路局車站售票處購買車票，即被售票員發覺偽幣拒售車票送警法
    辦，某甲行使偽造新台幣尚在未遂階段，而刑法第一百九十六條第二項之罪，並
    不處罰未遂犯，某甲之行為應屬不罰）。此外本院復查無其他任何積極證據足認
    被告涉有公訴人所指之犯行，不能證明被告犯罪，爰為被告無罪之諭知。
據上論斷，應依刑事訴訟法第三百零一條第一項，判決如主文。
本案經檢察官簡美慧到庭執行職務
中    華    民    國      八十九      年      六      月    二十二    日
                                      臺灣板橋地方法院刑事第一庭
                                          法  官    毛崑山
右正本證明與原本無異。
如不服本判決，應於判決送達後十日內，向本院提出上訴狀。
                                          書記官    章宏萱
中    華    民    國      八十九      年      六      月    二十三      日


司法院資訊處製作；財團法人民間司法改革基金會備份。
